臺灣高等法院民事判決　　　　　　　　 95年度建上字第106號
上　訴　人　甲○ ○○○○○○○○○○○(S) PTE LTD.
　　　　　　　　　　　　ng Offshore Supply Base SOPS Ave
　　　　　　　　　　　　.Block 1 Unit 4 Singapore 508988
法定代理人　乙○○ ○○○○ ○○○○○
訴訟代理人　李念國律師
　　　　　　丁○○
上　訴　人　合眾測量工程股份有限公司
法定代理人　戊○○
訴訟代理人　陳正旻律師
複代理人　　丙○○
上列當事人間給付工程款事件，兩造對於中華民國95年9 月26日
臺灣臺北地方法院94年度建字第67號第一審判決，各自提起上訴
，上訴人甲○ ○○○○○○○○○○○(S) PTE LTD.並為訴之追加，本院於96
年6月26日言詞辯論終結，判決如下：
    主  文
兩造上訴均駁回。
合眾測量工程股份有限公司應再給付甲○ ○○○○○○○○○○○(S) PTE
LTD.美金陸萬捌仟參佰陸拾貳元，及自民國九十三年三月十四日
起，至清償日止，按年息百分之七計算之利息。
合眾測量工程股份有限公司其餘追加之訴駁回。
第二審訴訟費用由兩造各自負擔。追加之訴訟費用由合眾測量工
程股份有限公司負擔五分之四，餘由甲○ ○○○○○○○○○○○(S) PTE
LTD.負擔。
    事實及理由
一、按在第二審訴訟程序中為訴之變更或追加，非經他造同意，
    不得為之。但請求之基礎事實同一者，不在此限。民事訴訟
    法第446條第1項但書、第255條第1項第2 款定有明文。查，
    上訴人即被上訴人甲○ ○○○○○○○○○○○(S)PTE LTD.（下簡稱TL
    公司）於民國95年10月23日係就資遣費用及鑽岩費用部分上
    訴，並上訴聲明為：(一)原判決不利於TL公司部分廢棄。(二)前
    開廢棄部分，被上訴人即上訴人合眾測量工程股份有限公司
    （下稱合眾公司）應再給付TL公司219,140 美元，及自93年
    3月14日起，至清償日止，按年利率7%計算之利息（見本院1
    卷7頁）。嗣於96年1月31日本院審理中，就土壤鑽挖費用部
    分，亦聲明不服，並擴張上訴聲明為：(一)原判決不利於TL公
    司部分廢棄。(二)前開廢棄部分，合眾公司應再給付TL公司23
    1,929美元，及自93年3月14日起，至清償日止，按年息7%計
    算之利息（見本院1卷28頁，本院2卷1頁）；復於96年4月16
    日主張自91年9 月29日起至同年10月13日止，因天候不佳，
    TL公司經常有暫停進行系爭地質調查工作而待命之必要，在
    該段期間內因天候不佳遲誤時數108.41小時，依系爭工程合
    約每小時700 美元計算，TL公司得請求合眾公司再給付該部
    分費用等語，爰依工程分包合約之約定，追加請求合眾公司
    應再給付TL公司75,887美元，及自93年3 月14日起，至清償
    日止，按年息7%計算之利息（見本院1卷118、119、176頁）
    ；96年6月13日就前開等待費用部分，主張至91年11月2日止
    ，因天候不佳所遲誤之工作時數達120小時，以每小時700美
    元計算，共計84,000美元，乃再追加請求美金8,113美元，
    即請求合眾公司應再給付TL公司84,000美元，及自93年3 月
    14日起，至清償日止，按年息7%計算之利息（見本院2卷2、
    21頁），雖為合眾公司所不同意（見本院1 卷170－174頁）
    ，惟因其請求之基礎事實同一，揆之首揭說明，應予准許。
    爰就追加並擴張後之聲明予以審理。合先敘明。
二、TL公司主張：兩造於91年9月3日締結工程分包合約（下稱系
    爭工程合約），由TL公司負責「觀塘工業區港灣工程」之地
    質調查鑑定工作，約定TL公司應完成鑽鑿32孔之工程，惟因
    天候之不可抗力因素，TL公司僅完成其中14孔之部分，則就
    該已完成14孔之部分，合眾公司應以驗收時所簽具之「當日
    累積進度報告」計算結果，依下列明細給付報酬予TL公司：
    動員費用14萬美元、資遣費用10萬美元、船舶於各區間作業
    與移動費用153,000 美元、土壤鑽挖費用12,789美元、標準
    貫入作業費用6,400美元、劈管取樣費用780美元、薄管取樣
    費用400 美元、挖箱費用3,375美元、鑽岩費用119,140美元
    、實驗測試費用6,300美元、工程報告費用5,000美元，以上
    共計547,184 美元，則扣除TL公司所簽發票號為020/2003、
    金額68,105美元之票據後，合眾公司仍應給付TL公司工程款
    479,079美元。惟TL公司僅就其中438,245美元為請求，為此
    依系爭工程合約之法律關係，求為命合眾公司應給付TL公司
    438,245美元，及自93年3月14日起至清償日止，按週年利率
    7%計算利息之判決（原審判命合眾公司應給付TL公司美金12
    3,38 6元，及自93年3月14日起至清償日止，按週年利率7%
    計算之利息。並駁回TL公司其餘之訴。TL公司就其敗訴部分
    中之一部分上訴，並為訴之追加。合眾公司就其敗訴部分聲
    明不服）。並(甲)上訴聲明：(1)原判決駁回後開第2 項之訴部
    分廢棄。(2)右廢棄部分，合眾公司應再給付TL公司 231,929
    美元，及自93年3 月14日起至清償日止，按週年利率7%計算
    之利息。(乙)答辯聲明：合眾公司之上訴駁回。。(丙)追加之訴
    聲明：合眾公司應再給付TL公司8,400美元，及自93年3月14
    日起至清償日止，按週年利率7%計算之利息。
三、合眾公司則以：(一)動工費用部分：兩造確曾簽訂工程分包契
    約，就合眾公司承包之觀塘工業區港灣工程，由TL公司承作
    有關地質調查鑑定工作鑽鑿32孔。但TL公司僅完成其中14孔
    之工程進度，而系爭契約支付動員費用之目的，係完成動工
    前置作業，惟有無完成該判斷標準，應以是否「將完整」鑽
    挖設備及技術人員「裝載齊全」視之。TL公司未將「完整鑽
    挖設備裝載齊全」，致工程無法如期開工，延宕工程進度。
    故上開動工費用應按TL公司實際完成部分佔總工程之比例計
    算之。(二)資遣費用部分：TL公司所籌備之船舶本應於91年9
    月18日來台，遲至同年月26日始來台，又因所動員之人員及
    設備，不足以因應當地正常之風浪強度，導致系爭工程進度
    嚴重落後，復未經合眾公司同意，逕自撤回新加坡，自不得
    請求合眾公司給付資遣費。(三)船舶於各區間作業與移動費用
    部分：(1)TL公司於第二階段續行之工程N-8、N-10、N-11、S
    -2係屬重複應予扣除，故TL公司僅得請求14孔之費用119,00
    0美元。(2)TL公司第二階段重複鑽鑿4孔之次數，依契約約定
    不得請求，且依TL公司所開立編號020/2003之票據中所示，
    其費用已扣除鑽鑿4 孔之費用，益證重複鑽鑿之費用不得請
    求。(四)土壤鑽挖費用部分：TL公司曾於91年9 月10日傳真與
    合眾公司約定，任何有關於工作事項所發布之正式文件，如
    「LITTER OF INTENT」（下稱「L.O.I」）， 經兩造同意後
    ，對兩造均有拘束力，則依該「L.O.I」 之約定即TL公司之
    工作項目及施工方法須依ASM 規範進行。又依TL公司於原審
    不爭執之「鑽探作業相關施工規範」七岩心鑽探及取樣方法
    第2點「岩心取樣方法應參照ASTM D2113-83規定辦理」，可
    知鑽探作業相關施工規範中岩心鑽探及取樣方法亦係參照AS
    TM之規範。準此，「鑽探作業相關施工規範」因屬「L.O.I
    」中之一部，對TL公司有拘束之效力。(五)標準貫入作業費用
    部分：TL公司所主張之次數，尚應扣除TL公司所開立編號02
    0/2003發票中記載之標準貫入作業65次之費用，故合眾公司
    僅需給付TL公司63次之標準貫入作業費用計3150美元云云。
    (六)劈管取樣部分：空管（即無法提供實驗室檢測地層結構之
    樣本）應不予計價，故TL公司僅劈管取樣44次，合眾公司僅
    需給付TL公司440美元，又依照片所示，TL公司實際劈管取
    樣之銅管至多僅68個，故亦應以68次為計算標準。(七)挖箱費
    用部分：TL公司主張之次數尚需扣除其開立編號020/2003發
    票中記載挖箱17次之費用，故合眾公司僅需給付TL公司挖箱
    58次之費用共2610美金。(八)鑽岩費用部分：TL公司所鑽挖出
    之土壤，經化驗後其成分僅為礫石、砂、粉土、黏土，而該
    等地質之成分均為土壤並非岩層，則TL公司請求鑽岩費用，
    並無理由。(九)實驗測試費用部分：TL公司於第二階段就N-8
    、N-1 0、N-11、S2共4孔所為之25米實驗測試係屬重複，依
    TL公司所開立編號020/2003之發票記載所示，應扣除其中重
    複4次之費用1,500美元，故合眾公司僅需給付TL公司4,800
    美元。(十)待命費用部分：TL公司未舉證證明其主張之待命日
    期之「氣候狀況」、「風浪程度」、「TL公司所有之船舶可
    承受風速、海浪」已達待命之標準；且依「L.O.I」之協議
    ，待命費不得超過10天，1天不得超過12小時，則TL公司得
    請求之待命時間為85.91小時，以每小時700美元計，共75,8
    87美元，TL公司請求給付84,000美元，自有違誤等語，資為
    抗辯。並(甲)上訴聲明：(1)原判決不利於合眾公司部分廢棄。
    (2)右廢棄部分，TL公司在第一審之訴及其假執行之聲明均駁
    回。(乙)答辯聲明：TL公司上訴及追加之訴均駁回。
四、兩造不爭執之事實（見本院1卷63、64頁，101頁反面）：
  (一)兩造於91年9月3日締結工程分包合約，由TL公司負責「觀塘
    工業區港灣工程」有關地質調查鑑定工作，約定工作內容及
    施工費用依合約附件即「觀塘工業公園（港）台灣近海土質
    調查計劃」定之，以美金計算，有合約及附件英文本、中文
    譯本影本各一份附卷可稽（原審1卷51、77、16、85頁）。
  (二)TL公司依約應鑽鑿32孔之工程，惟僅鑽鑿其中14孔之工程（
    即N-5、N-6、N-7、N-9、N-12、N-3、N-4、N-8、N-10、N-1
    1、S-2、D-3、D-6、D-10）。
  (三)合眾公司同意系爭工程款中薄管取樣費用為400美元、工程
    報告費用為5,000美元。但合眾公司尚未如數給付工程款。
  (四)合眾公司於94年9 月26日提呈之財團法人中興顧問社大地工
    程研究中心之化驗報告（即被證16）及營建署網站關於土壤
    性質資料之真正，不爭執。
  (五)合眾公司已給付TL公司工程款121,275美元、代墊費用65,98
    2美元、代扣繳稅額4,612美元，有上海商業儲蓄銀行賣匯水
    單、匯出匯款證明書、代墊費用明細表、財政部台北市國稅
    局各類所得扣繳稅額繳款書、財政部函文在卷可按（見原審
    1 卷19-39頁）。
五、茲本件應審究者為，合眾公司應給付之工程款項目及數額如
    何（見原審2卷62-73、6-17頁）？分述如下：
  (一)動工費用部分：
    TL公司主張合眾公司應給付動工費用14萬美元，有系爭工程
    合約書及附件「台灣近海土質調查計劃」在卷可按（見原審
    1卷16、85頁），合眾公司對該部分之動工費用總數係14 萬
    美元固不爭執（見本院1卷101頁反面），惟辯稱：TL公司僅
    鑽鑿14孔，並未依約完成32孔，故僅得按比例請求32分之14
    之動工費用61,250美元云云。經查：
    (1)依系爭工程合約附件「台灣近海土質調查計劃」「動工/
      復工」欄費用部分及註一之記載，所謂「輪船動員」係指
      「具完整鑽挖設備及技術人員之地質結構船舶將自新加坡
      動員至台灣」（見原審1卷16、85、123、124頁），因此
      所謂動工費用應包括籌備船舶、鑽挖設備及人員前置作業
      所為之支出。而TL公司必須完成動工前置作業後，始能進
      行鑽鑿工程，因此TL公司為準備動工前置作業所支出之費
      用，並不因其動工後僅鑽鑿14孔而有不同。又本件TL公司
      既已就系爭工程鑽鑿14孔，為合眾公司所不爭執，則合眾
      公司辯稱應按鑽鑿孔數比例計算動工費用云云，即屬不可
      採，故TL公司請求給付全部動工費用14萬美元為有理由。
    (2)合眾公司辯稱：因TL公司未將鑽挖設備裝載齊全，無法如
      期開工，延宕工程進度，故應依比例計價云云。然此為TL
      公司所否認，合眾公司就此又未舉證證明之，空言主張，
      自不足採信。合眾公司又以TL公司嗣後有再陸續向總公司
      請求補給鑽挖設備之文件，足證TL公司未將完整鑽挖設備
      裝載齊全。惟，TL公司嗣後補給者，即以空運運送鑽挖設
      備細小零件部分，屬其履約過程中，時生消耗、更換之器
      材，自不能據之以為履約當時TL公司尚未將鑽挖必要設備
      運抵探勘地點之證明。合眾公司上開所辯，自不足採信。
  (二)資遣費用部分：
    TL公司主張資遣費用之目的，係在補償系爭工程停工階段員
    工生計及租賃設備機具所需支出，而停工係因工程必要及天
    候狀況所致，並非TL公司惡意停工，故合眾公司應給付TL公
    司第一次停工時之資遣費10萬美元云云。合眾公司則辯稱：
    系爭工程係因可歸責於TL公司之事由，而割裂為兩階段動工
    ，且TL公司並未完成32孔之工程，復未經合眾公司同意逕自
    撤回，故TL公司主張資遣費用為無理由等語。經查：
    (1)TL公司既主張因工程必要及天候狀況而停工，則TL公司即
      應就此負舉證責任。惟查TL公司既未證明系爭工程係因天
      候因素而停工，復未證明其停工係經兩造合意所為，則其
      主張，並不可採。
    (2)TL公司雖又辯稱：所謂資遣費係「輪船、鑽探設備、人員
      之解散動員費用」，即契約關係消滅後，將該「具完整鑽
      挖設備及技術人員之地質結構船舶，自台灣遣送回新加坡
      」之費用，與TL公司應否負遲延責任及何因停工無關云云
      。查，TL公司既未舉證證明其停工係兩造合意為之，及兩
      造間之契約業已消滅，則其請求合眾公司給付上開設備及
      人員遣送回新加坡之資遣費，即不足採信。
  (三)船舶於各區間作業與移動費用部分：
    TL公司主張系爭工程第一、二階段船舶移動分別為11次、7
    次，計93,500美元、59,500美元，故合眾公司應給付TL公司
    船舶移動18次之費用共153,000美元。合眾公司辯稱TL公司
    於第二階段續行之工程N-8、N-10、N-11、S-2係屬重複應予
    扣除，TL公司僅得請求14孔之費用119,000美元云云。查：
    (1)依前述「台灣近海土質調查計劃」中關於項目2.1「船舶
      於各區間作業& 移動費用」之約定，係以次數為計算單位
      ，並非如合眾公司所稱係以完成之孔數為計算單位，有該
      「台灣近海土質調查計劃」在卷可憑（見原審1 卷85頁）
      ，從而「船舶於各區間作業& 移動費用」之計算方式，應
      以TL公司於系爭工程中船舶實際移動之次數為之。又查TL
      公司確實於系爭工程第一階段移動船舶11次、第二階段移
      動船舶7 次，有TL公司提出兩造簽署之當日累積進度報告
      在卷可稽（原審1 卷125－128、137－138頁），亦為合眾
      公司所不爭執，堪信TL公司此部分主張為真實。
    (2)合眾公司雖又辯稱：TL公司第二階段重複鑽鑿4 孔之次數
      ，依契約約定不得請求，且依TL公司所開立編號020/2003
      之票據中所示，其費用已扣除鑽鑿4 孔之費用，益證重複
      鑽鑿之費用不得請求云云。惟查系爭工程分包合約並未約
      定重複移動之次數不得請求報酬，有系爭合約英文及中文
      譯本各一份在卷可稽（原審1 卷51-56、77-83頁），合眾
      公司亦未舉證證明兩造曾經就此加以約定；至於TL公司開
      立編號020/2003之發票，僅係作為抵銷編號00087 發票之
      債權所用，業據TL公司具狀陳明（原審1卷47、121頁），
      則據此並不足以證明兩造有扣除第二階段重複移動船舶4
      次之合意。是合眾公司上開所辯，並不可採。故TL公司主
      張合眾公司應給付船舶於各區間移動與作業費用153,000
      美元，為有理由。
  (四)土壤鑽挖費用部分：
    TL公司主張於第一階段工程鑽挖土壤38.1公尺、第二階段鑽
    挖土壤104公尺，共142.1公尺，以每公尺美金90美元計算，
    合眾公司應給付TL公司美金12,789美元等語。合眾公司則辯
    稱系爭工程土壤屬卵礫石層，但TL公司每孔之岩心取樣率皆
    低於60%，應不予計價云云。經查：
    (1)查，TL公司於91年9 月10日傳真信函與合眾公司，約定任
      何有關工作事項所發布之正式文件，如「L.O.I」（即
      LITTER OF INTENT」，經對方同意後，對兩造均有拘束力
      ，有傳真函、「L.O.I」文件及中譯本附卷可憑（見原審1
      卷203、204頁，本院1 卷149－152頁），並為TL公司所不
      爭執（見本院1卷34頁），則關於「L.O.I」文件中所載「
      THE  SCOPE  AND  METHOD  OF  WORK （AS  PER  ASTM
      SPECIFICATION）  REMAINS  THE  SAME  EXCEPT  FOR
      REDUCTION IN THE NUMBER OF BOREHOLES AS AGREED 」
      （即除鑽孔數有變動之外，工作項目及施工方法依ASTM規
      範進行），即TL公司之工作項目及施工方法依ASTM規範進
      行。再依「鑽探作業相關施工規範」第7條第2項亦約定「
      岩心鑽探及取樣方法：．．．．2.取樣：．．．，岩心取
      樣方法應參照ASTM D2113-83規定辦理」（見原審1卷210
      頁），即鑽探作業相關施工規範中岩心鑽探及取樣方法亦
      係參照ASTM規範。是合眾公司提出予TL公司之「鑽探作業
      相關施工規範」既屬「L.O.I」中內容之一部，對TL公司
      自有拘束力。況合眾公司於原審審提出上開施工規範予以
      主張，TL公司對該規範並未加以爭執，至本院審理中始否
      認為契約之一部分，自不足採信。故TL公司是否得向合眾
      公司請求土壤鑽挖費用，自應依照該施工規範定之。
    (2)依「鑽探作業相關施工規範」第3條第3款約定：「卵礫石
      層：此類土層含有大量卵礫石和少量砂土層，無法單獨以
      水洗法鑽探，而須以岩心鑽取法配合鑽探」、第7條第2項
      亦規定：「岩心鑽探及取樣方法：．．2.取樣：．．．，
      岩心取樣率如低於60%時，則該段岩心鑽取長度不予計價
      。取樣率60%至75%（不含）依進尺單價之60%計價．．．
      」（見原審1卷220頁）。本件TL公司施作土壤鑽挖工程共
      142.1公尺，為合眾公司所不爭執；但該部分土壤屬於卵
      礫石層，TL公司施工之每孔岩心取樣率皆低於60%，與該
      施工規範不符，亦為TL公司所不爭執。從而，TL公司施工
      之每孔岩心取樣率既皆低於60%，則依照前述施工規範約
      定，該部分鑽挖費用即屬不予計價。是合眾公司此部分所
      辯，即屬有據。故TL公司既不能證明其已依前施工規範提
      出合於債之本旨之給付，則其此部分主張，並無理由。
  (五)標準貫入作業費用部分：
    TL公司主張系爭工程第一階段完成117次計5,850美元、第二
    階段完成11次計550美元，故合眾公司應給付TL公司6,400美
    元等語，業據提出「當日累積進度報告」為證（原審1卷125
    -128、137-138頁）， 復為合眾公司所不爭執。合眾公司雖
    辯稱TL公司所主張之次數，尚應扣除TL公司所開立編號020/
    2003發票中記載之標準貫入作業65次之費用，故合眾公司僅
    需給付TL公司63次之標準貫入作業費用計3,150 美元云云。
    惟查，TL公司所開立前述發票所載各項費用，業經TL公司自
    行扣除，已如前述，而不在本件TL公司請求範圍之內，是合
    眾公司所辯，並不可採，TL公司請求給付美金6,400美元為
    有理由。
  (六)劈管取樣費用部分：
    (1)TL公司主張系爭工程第一階段劈管取樣56次、第二階段劈
      管取樣22次，前後共計78次，以每次10美元計算，合眾公
      司應給付TL公司780美元等語，並提出經兩造簽署之「當
      日累積進度報告」為證（見原審1卷125-128頁、137- 138
      頁），堪信TL公司之主張為真實。是TL公司請求給付780
      美元為有理由。
    (2)合眾公司雖辯稱：TL公司僅劈管取樣44次，故合眾公司僅
      需給付TL公司440 美元，又依照片所示，TL公司實際劈管
      取樣之銅管僅68個，故至多亦應以68次為計算標準云云。
      然查，合眾公司固提出「鑽探及試驗數量一覽表」中記載
      劈管取樣44次為證（原審1 卷18頁），惟TL公司否認該表
      之真正，而合眾公司復未能舉證以明其說（見本院1卷101
      頁反面），是合眾公司以TL公司僅劈管取樣44次置辯，即
      不足採信。另合眾公司雖以其自行拍攝之照片欲證明本件
      劈管取樣之數量，惟又未舉證證明二者有何關連，空言所
      辯，亦不足採。
    (3)合眾公司又辯稱：空管（即無法提供實驗室檢測地層結構
      之樣本）應不予計價云云。惟此為TL公司所否認，合眾公
      司又未舉證證明兩造間就空管有該例外約定，況合眾公司
      就空管之數量，亦未證明之，以其單方製作結算之「鑽探
      及試驗數量一覽表」為其僅需給付TL公司44次之取樣費用
      之證明，委無足採。
  (七)挖箱費用部分：
    TL公司主張系爭工程第一階段挖箱完成46次、第二階段挖箱
    完成29次共75次，以每次45美元計算，合眾公司應給付TL公
    司3,375美元等語，並提出發票三紙，號碼分別為0073、008
    7、00105及附表「調查作業摘要」為證（見原審1卷129、13
    0、133、134、64頁）。合眾公司就TL公司上揭主張並不爭
    執，有答辯狀一份可稽（見原審1卷150頁），惟辯稱TL公司
    主張之次數尚需扣除TL公司開立編號020/2003發票中記載挖
    箱17次之費用，故合眾公司僅需給付TL公司挖箱58次之費用
    共2610美金云云。惟查，TL公司所開立前述發票所載各項費
    用，業經TL公司自行扣除，而不在本件TL公司請求範圍之內
    ，已如前述，是合眾公司所辯，並不可採，TL公司請求給付
    3,375美元為有理由。
  (八)鑽岩費用部分：
    (1)TL公司主張施作系爭工程第一階段鑽岩深度228.9公尺、
      第二階段鑽岩深度111.5公尺共340.4公尺，以每公尺350
      美元計算，則合眾公司應給付TL公司119,140美元等語，
      並提出系爭工程N-3、N-4及N-5孔之土壤剖面圖（見原審1
      卷193-195頁）為證。合眾公司則否認之，辯稱TL公司所
      鑽挖出之土壤，經化驗後其成分僅為礫石、砂、粉土、黏
      土，而該等地質之成分均為土壤並非岩層，並提出財團法
      人中興顧問社大地工程研究中心之化驗報告、營建署網站
      關於土壤性質資料各1份為證（原審1卷218、219頁）。而
      TL公司對前述化驗報告及土壤資料之真正，並不爭執，堪
      信為真正。從而，系爭工程地質既為土壤而非岩層，TL公
      司復未另行舉證證明系爭地質為岩層，則TL公司請求鑽岩
      費用，並無理由。
    (2)TL公司雖又主張：合眾公司對020/2003號票據（見原審1
      卷62頁，本院1卷80頁）之真正，並不爭執，並以之作為
      扣抵TL公司請求關於船舶區間作業、標準貫入作業．．．
      ．等費用之依據，惟該張票據上，除有上開扣抵項目外，
      亦載明另一岩石鑽挖費用27,125美元之細項，該細項岩石
      挖掘之部分，即已明定岩石鑽挖每公尺美金350 美元，而
      TL公司之所以同意扣除，係因有重複計價之情形，而扣除
      重複計價之後，即為TL公司本案之請求。惟合眾公司一方
      面要求以每公尺350 美元作為扣抵重複計價依據，另一方
      面又不承認兩造應以每公尺350 美元作為TL公司得請求之
      標準，顯屬矛盾云云。查，上開020/2003號票據係TL公司
      提出作為其請求金額之證據（見原審1卷62頁，本院1 卷
      80頁），而合眾公司雖不爭執就上開票據上所載之船舶區
      間作業、標準貫入作業．．．．等費用予以扣抵，惟否認
      有以每公尺350美元作為扣抵重複計價之依據，TL公司空
      言主張，亦無足採。
  (九)實驗測試費用部分：
    TL公司主張系爭工程第一階段完成25米之實驗測試11孔，以
    每孔美金375美元計算，共4,125美元，第二階段完成25米之
    實驗測試4 孔、15米之實驗測試3孔，分別以每孔375美元、
    225美元計算，共2,175美元，故合眾公司應給付TL公司實驗
    測試費用共6,300 美元等語。合眾公司不爭執TL公司主張第
    一階段之實驗測試費用共4,125 美元，但辯稱TL公司於第二
    階段就N-8、N-10、N-11、S2共4孔所為之25米實驗測試係屬
    重複，依TL公司所開立編號020/2003之發票記載所示，應扣
    除其中重複4次之費用1,500美元，故合眾公司僅需給付TL公
    司4,800 美元云云。惟查，TL公司所開立前述發票所載各項
    費用，業經TL公司自行扣除，並不在本件TL公司請求範圍之
    內，已如前述，是合眾公司所辯，並不可採。故TL公司主張
    合眾公司應給付實驗測試費用共6,300美元，為有理由。
六、合眾公司另辯稱：其已給付TL公司工程款121,275美元、代
    墊費用65,982美元、代扣繳稅額4,612美元，應予扣除等語
    ，並提出上海商業儲蓄銀行開立之匯出匯款證明書影本（見
    原審1卷20、22頁）、代墊費用明細表影本（見原審1卷23-3
    4、35頁）、財政部台北市國稅局各類所得扣繳稅額繳款書
    影本、財政部函文影本（見原審1卷36-41頁）為證。而TL公
    司就此並未爭執，故合眾公司上開所辯，應屬可信。是TL公
    司請求之工程款應予扣除191,869美元。
七、綜上，合眾公司應給付TL公司之工程款分別為動工費用14
    萬美元、船舶於各區間作業與移動費用153,000美元、標準
    貫入作業費用6,400美元、劈管取樣費用780美元、挖箱費用
    3,375美元、實驗測試費用6,300美元、及兩造所不爭執之薄
    管取樣費用400美元、工程報告費用5,000美元，計美金315,
    255美元，扣除合眾公司已付之款項191,8 69美元後為123,3
    86美元，是TL公司此部分請求為有理由。又兩造雖未約定系
    爭承攬報酬給付期限，惟TL公司於92年12月4 日發函催告合
    眾公司給付，並經合眾公司於93年3 月14日回函表示拒絕，
    有函文影本二份附卷可稽（見原審卷68、66頁），則TL公司
    依民法第229條第2項規定，主張合眾公司自93年3 月14日起
    負遲延責任，自屬有據。又TL公司請求按年利率7%計算遲延
    利息，而合眾公司就此亦無爭執，是TL公司此部分主張，亦
    為有理由。從而，TL公司本於系爭合約之法律關係，請求合
    眾公司給付承攬報酬123,386美金，及自93年3月14日起至清
    償日止按週年利率7%計算之利息，為有理由，應予准許。其
    逾此部分之金額及遲延利息之請求，為無理由，應予駁回。
    原審就上開應准許部分，判命合眾公司如數給付，就上開應
    予駁回部分，為TL公司敗訴之判決，及駁回其假執行之聲請
    ，均無不合。兩造各就其敗訴部分上訴，指摘原判決不當，
    求予廢棄改判，為無理由，應駁回其上訴。
八、TL公司追加請求之部分（即待命費用部分）：
  (一)TL公司主張：自91年9月29日起至同年11月2日止，因天候不
    佳，TL公司經常有暫停進行系爭地質調查工作而待命之必要
    ，在該段期間內因天候不佳遲誤時數120 小時，依系爭工程
    合約每小時700 美元計算，合眾公司應再給付TL公司待命費
    用84,000美元，及自93年3月14日起，至清償日止，按年息
    7%計算之利息等語。合眾公司則以：TL公司未舉證證明上開
    待命日期之「當天氣候狀況」、「風浪程度」、「TL公司所
    有之船舶可承受風速、海浪」已達待命標準，況依「LO I」
    協議規定，待命費用不得超過10天，1天不得超12小時，故
    TL公司得請求待命之時間為85.91小時，以每1小時美金70 0
    美元計，共60,137美元等語置辯。
  (二)依系爭工程合約附件即「台灣近海土質調查計劃」表註7所
    示，待命價格適用因天氣停工、等待必須許可證/港簽．．
    ．．等，或依客戶指示；又該表號次欄5亦約定，待命價格
    以每小時美金700美元計（見原審1卷85、124頁），故依上開
    規定，如因天氣、港口簽證、塔台通知等事由所生之等待期
    間，應由合眾公司給付TL公司每小時以700美元計算之費用
    。又依「LOI」兩造協議「Standly time shall be limited
    to 10days（12 hours per day）」，即待命費用不得超過
    10天，1天不得超過12小時（見本院1卷152頁）。
  (三)經查，自91年9月29日至同年10月13日止，因當地天候不佳
    ，TL公司於91年9月29日、30日、10月6日、7日、8日、9日
    、10日、11日、12日、13日待命之時數分別為7.25小時、5
    小時、11.75小時、15.25小時、12.5小時、6小時、10.5小
    時、19小時、10.66小時、10.5小時，有工作日誌影本附卷
    可憑（見本院1卷126-140頁），惟因待命時間1天不得超過
    12小時，超過12小時，僅能以12小時計，故待命時間合計為
    97.66小時（7.25小時＋5小時＋11.75小時＋12小時＋12小
    時＋6小時＋10.5小時＋12小時＋10.66小時＋10.5小時＝97
    .66 小時），以每小時700美元計，TL公司共得請求合眾公
    司給付68,362美元（700美元×97.66＝68,362美元）。
  (四)TL公司雖辯稱：「LOI」並非兩造契約之一部，待命費用之
    時數自不受該規定之拘束云云。查，「L.O.I」有送達TL公
    司，為TL公司所不爭執（見本院1卷188頁），且依TL公司開
    立予合眾公司之發票，亦載明「收費項目如下：1.待命價格
    。1.1因天氣待命持續10天停工期，自2002年9月29日至2002
    年10月13日，數量：120，單位：小時，美元：700，金額：
    84 ,000。註: 如同L.O.I待命時間應限制10天」（見原審1
    卷60、89頁），顯見TL公司亦認待命時數，應受「L.O.I」
    約定之拘束。又TL公司請求91年10月14日起至同年11月2日
    止之待命時間，惟未舉證證明之，空言主張，即不足採信。
  (五)從而，TL公司本於系爭合約之法律關係，追加請求合眾公司
    給付待命部分之報酬68,362美元，及自93年3月14日起至清
    償日止按週年利率7%計算之利息，為有理由，應予准許。逾
    此部分之請求，為無理由，應予駁回。
九、因本件事證已臻明確，兩造其餘主張陳述及所提之證據，經
    審酌後，認與判決結果無涉，爰無一一論述之必要，附此敘
    明。
十、據上論結，本件兩造之上訴，均為無理由，TL公司追加之訴
    ，一部有理由，一部無理由，依民事訴訟法第449條第1項、
    第450條、第78條、第79條，判決如主文。
中　　華　　民　　國　　96　　年　　7 　　月　　10　　日
                    民事第五庭
                        審判長法　官  魏麗娟
　　　　　　　　　  　　　　　法　官  陳博享
　　　　　　　　　　  　　　　法　官  蔡芳齡
正本係照原本作成。
如不服本判決，應於收受送達後20日內向本院提出上訴書狀，其
未表明上訴理由者，應於提出上訴後20日內向本院補提理由書狀
（均須按他造當事人之人數附繕本）上訴時應提出委任律師或具
有律師資格之人之委任狀；委任有律師資格者，另應附具律師資
格證書及釋明委任人與受任人有民事訴訟法第466條之1第1項但
書或第2項（詳附註）所定關係之釋明文書影本。
中　　華　　民　　國　　96　　年　　7 　　月　　19　　日
                              書記官  蔡錦輝
附註：
民事訴訟法第466條之1（第1項、第2項）：
對於第二審判決上訴，上訴人應委任律師為訴訟代理人。但上訴
人或其他法定代理人具有律師資格者，不在此限。
上訴人之配偶、三親等內之血親、二親等內之姻親，或上訴人為
法人、中央或地方機關時，其所屬專任人員具有律師資格並經法
院認為適當者，亦得為第三審訴訟代理人。
